---
title: "Dinámica de paisaje en la cuenca del río Aconcagua"
author: "Joaquín Riquelme Alarcón, Francisco Zambrano Bigiarini y Iongel Durán Llacer"
date: "`r Sys.Date()`"
format: html
lang: es
editor: visual
bibliography: ../01entrada/dinamicaAgroecosistema.bib
---

```{r preambulo, echo=FALSE, results='hide'}
library(sf)
library(terra)
library(tidyverse)
library(landscapemetrics)


```

### 1. Dinámica a nivel de parche

El estudio del cambio en las métricas a nivel de parche nos permite evaluar los cambios que se han producido en cada clase en el periodo estudiado. Patrones de disminucion de area y aumento de la densidad de parches muestran procesos de fragmentacion. 


```{r parche}
1 + 1
```

### 2. Dinámica de clases

Al estudiar la dinámica de las clases se pueden conocer los cambios agregados que se han generado en el sistema y que clases se han mantenido sin cambios o han experimentado disminución o aumento.

```{r clase}
#| echo: false
2 * 2
```

### 3. Dinámica a nivel de paisaje

Las metricas agregadas a nivel de paisaje nos muestran los cambios a escala 


```{r paisaje}

```

### 4. Cambios en la diversidad de paisaje

La diversidad de clases de cultivos permite evaluar la heterogeneidad del paisaje. Cuando esa heterogeniedidad disminuye vemos una disminucion en la diversidad beta y estamos frente a un proceso de homogenizacion

```{r diversidad}

```

